臺灣高等法院刑事判決　　　　　　　　　　　　　九十一年度上易字第二七六二號
　　上　訴　人　臺灣新竹地方法院檢察署檢察官
　　上　訴　人
　　即　被　告　乙○○
　　選任辯護人　林進塗
　　被　　　告　甲○○(原名彭.
右上訴人因被告傷害等案件，不服臺灣新竹地方法院九十一年度易字第四一五號，中
華民國九十一年八月三十日第一審判決（起訴案號：臺灣新竹地方法院檢察署九十年
度偵字第三八七三號）提起上訴，本院判決如左：
    主  文
上訴駁回。
    事  實
一、乙○○、甲○○為堂兄弟關係，且住處相鄰，並編訂為同一門牌號碼，然雙方因
    防火巷之糾紛時有爭執，甲○○並於民國 (下同)八十七年九月間因毆打乙○○
    ，經本院判處有期徒刑八月，緩刑三年確定（本件行為時在緩刑期間內）。乙○
    ○於九十年五月十日凌晨在夜市設攤結束返家後，在其位於新竹縣湖口鄉波羅村
    三鄰十二號之住處二樓內整理、烘乾因雨淋濕之行動電話等產品器具時，甲○○
    自其住處三樓頂樓陽台圍牆翻越侵入乙○○住處之三樓陽台內，持磚塊砸毀乙○
    ○住處三樓通往陽台之門及門鎖，致令不堪使用，足以生損害於乙○○，並躲在
    一旁，於乙○○聽見異聲上樓查看時，另行基於傷害人身體之犯意，持磚塊（未
    扣案）敲擊乙○○之頭部及左手臂，致乙○○受有三公分及一公分之三處撕裂傷
    、左臂挫傷等傷害，嗣因隨同上樓察看之乙○○母親彭劉月英在旁阻止，甲○○
    始由乙○○之三樓陽台翻越圍牆返回其住處。乙○○遭甲○○以磚塊敲擊頭部後
    ，忿忿不平，並隨即持其所有之角鐵（未扣案）至隔壁甲○○住處一樓內，基於
    傷害人身體之犯意，以該角鐵毆打甲○○，致甲○○受有鼻骨骨折、顏面撕裂傷
    約三‧五公分、左肩右前臂鈍挫傷等傷害，嗣經甲○○之父親彭雲珍下樓後，乙
    ○○始離開，然因乙○○仍氣憤中，於返回其住處途中，以該角鐵擊打甲○○之
    妻龍瑞婧所有、甲○○使用（起訴書誤載為甲○○所有）之車牌號碼Ｌ八─五四
    六七號自小客車之擋風玻璃、右前車窗玻璃及車身鈑金，致該玻璃破裂及車身鈑
    金凹陷，足以生損害於龍瑞婧及甲○○。
二、案經乙○○、甲○○分別訴由新竹縣警察局竹北分局報請臺灣新竹地方法院檢察
    署檢察官偵查起訴。
    理  由
一、訊據被告乙○○矢口否認有於右揭時、地在被告甲○○之住處一樓持角鐵毆打甲
    ○○及毀損龍瑞婧所有、甲○○使用自小客車之擋風玻璃、右前車窗玻璃及車身
    鈑金之事實；另訊據被告甲○○固不否認有於右揭時、地在三樓頂樓陽台發生丟
    磚頭之事實，惟矢口否認有何侵入住宅或傷害之犯行，被告乙○○、甲○○均辯
    稱：並未毆打對方，係遭對方毆打云云。經查，被告乙○○所涉右開傷害、毀損
    部分，業據被告甲○○指訴綦詳，並有證人彭雲珍指證屬實（見偵查卷第五十頁
    背面），復有甲○○東元綜合醫院診斷證明書一紙、受傷之照片一幀及車損之照
    片三幀在卷足憑（見偵查卷第十一、十三、十四頁）；被告甲○○所涉侵入住宅
    、毀損、傷害部分，亦經被告乙○○指訴歷歷及證人彭劉月英於偵訊中之證述可
    按（見偵查卷第五四頁背面），且有乙○○財團法人天主教湖口仁慈醫院診斷證
    明書一紙、受傷之照片一幀及三樓陽台之門及門鎖之照片十一幀在卷足憑（見偵
    查卷第四三頁至四五頁）；復分別觀諸被告二人之診斷證明書上：所載被告甲○
    ○之傷勢係鼻骨骨折、顏面撕裂傷約三‧五公分、左肩右前臂鈍挫傷等傷害、被
    告乙○○之傷勢係頭皮三公分及一公分之三處撕裂傷、左臂挫傷等傷害，與被告
    甲○○所指係乙○○以角鐵所造成（按甲○○以椅子抵抗，仍造成鼻骨、顏面及
    左肩右前臂受傷，應係具有相當長度之角鐵），被告乙○○所述甲○○以磚頭毆
    打頭部及左手臂，因此造成受傷之部位相符。況被告甲○○亦自承有拾起地上之
    磚頭丟向被告乙○○，可能有打到等語不諱，參以被告乙○○三樓樓頂進門處血
    跡斑斑（如偵查卷第四十四頁背面），堪認二人所訴受傷等情屬實，而以卷附車
    損照片、陽台之門及門鎖毀損之情形觀之，被告二人所受之傷，應分別係被告甲
    ○○所指稱被告乙○○以角鐵毆擊，及被告甲○○侵入住宅並以磚頭敲擊乙○○
    所造成無訛。被告二人前開之所辯，均不足採信。本件罪證明確，被告二人前開
    犯行，均堪以認定。至被告二人所指證人彭劉月英、彭雲珍分別為被告乙○○之
    母親、被告甲○○之父親，渠二人之證言難免有偏頗自己兒子之虞，而誇大對造
    之行為，惟本件事證明確，已如前述，證述對於被告二人犯罪事實之認定部分，
    足堪採信，併此敘明。
二、核被告甲○○、乙○○所為，分別係犯刑法第二百七十七條第一項之傷害罪、同
    法第三百五十四條之毀損罪。被告甲○○另犯有刑法第三百零六條第一項之侵入
    住宅罪。被告甲○○所犯之侵入住宅罪與毀損罪間，有方法目的之牽連關係，應
    從一重之毀損罪處斷。被告甲○○、乙○○二人，分別所犯傷害、毀損二罪之間
    ，犯意各別，行為互殊，均應予分論併罰。公訴人認被告甲○○所犯之傷害罪與
    前開二罪間，有方法結果之牽連關係，容有誤會，併予敘明。原審適用刑法第二
    百七十七條第一項、第三百零六條第一項、第三百五十四條、第五十五條、第四
    十一條第一項，罰金罰鍰提高標準條例第一條前段、第二條，審酌被告甲○○與
    乙○○二人係堂兄弟亦係鄰居關係，當敦親睦鄰，僅因細故相互毆打進而毀損物
    品，被告乙○○身為兄長，毀損汽車及出手毆弟，誠屬不該，惟被告甲○○應念
    及被告乙○○為長輩，觀其下手之部位及程度，更屬不該，二人如何為子女之表
    率，且於審理程序進行時，費心勸諭雙方和解，被告甲○○與乙○○之態度反覆
    不一，並於訴訟進行中，訟又生訟及所毀損物品之價值等一切情狀，各就被告乙
    ○○傷害部分量處有期徒刑四月，毀損部分量處拘役五十日；被告甲○○傷害部
    分量處有期徒刑五月，毀損部分量處拘役四十日，並均諭知易科罰金之折算標準
    ，另說明被告乙○○所有之角鐵一支，雖為其所有供犯罪所用，及被告甲○○供
    犯罪所用之磚頭，均未扣案，為避免日後執行之困難，不為沒收之諭知，經核認
    事用法均無不當，量刑亦稱允當。公訴人依告訴人乙○○聲請上訴意旨略以：被
    告甲○○經起訴後，仍於法院開庭後，在法院前毆打告訴人，足見並無悔改之意
    ，原判決對被告甲○○量刑過輕等語，就原審法院適法範圍裁量權之行使為爭執
    ，惟原審量處被告甲○○有期徒刑及拘役之刑期，已審酌被告之各種犯罪情狀，
    並無明顯失出，上訴為無理由，應予駁回。至被告乙○○上訴意旨，仍執陳詞，
    否認犯罪，核無理由，上訴應予駁回。又被告乙○○上訴意旨另稱：本件毀損自
    用小客車部分，被害人龍瑞婧並未提出告訴，亦未授權其夫甲○○提出告訴，原
    審就毀損罪予以判決，顯已違背法令云云，然查，本案系爭車牌號碼Ｌ八─五四
    六七號自小客車雖係登記為案外人龍瑞婧所有，但平時均由其夫即告訴人甲○○
    使用，已據告訴人甲○○於原審調查時陳明在卷 (見原審卷第三一頁)，則告訴
    人甲○○以車輛實際使用者之占有使用人身分提出告訴，於法並無不合，附此敘
    明。
據上論斷，應依刑事訴訟法第三百六十八條，判決如主文。
本案經檢察官王安明到庭執行職務。
中      華      民      國    九十一    年     十一     月     十四     日
                              台灣高等法院刑事第七庭
                                  審判長法  官  吳  啟  民
                                        法  官  施  俊  堯
                                        法  官  蘇  隆  惠
右正本證明與原本無異。
不得上訴。
                                        書記官  周  素  秋
中      華      民      國     九十一   年      十一    月     十四     日
附錄：本案論罪科刑法條全文
刑法第二百七十七條
傷害人之身體健康者，處三年以下有期徒刑、拘役或一千元以下罰金。
犯前項之罪因而致人於死者，處無期徒刑或七年以上有期徒刑，致重傷者，處三年以
上十年以下有期徒刑。
刑法第三百零六條（侵入住居罪）
無故侵入他人住宅、建築物或附連圍繞之土地或船艦者，處一年以下有期徒刑、拘役
或三百元以下罰金。
無故隱匿其內，或受退去之要求而仍留滯者，亦同。
刑法第三百五十四條（毀損器物罪）
毀棄、損壞前二條以外之他人之物或令致不堪用，足以生損害於公眾或他人者，處二
年以下有期徒刑、拘役或五百元以下罰金。
